【裁判字號】    98,訴,736
【裁判日期】    980526
【裁判案由】    損害賠償
【裁判全文】
臺灣高雄地方法院民事判決               98年度訴字第736號
原      告  甲○○
            乙○○
            丁○○
兼  共  同
訴訟代理人  丙○○
被      告  戊○○
                      （現於高雄第二監獄執行中）
上列當事人間損害賠償事件，原告於刑事訴訟程序（97年度審交
易字第183 號）提起附帶民事訴訟（97年度審交附民第73號），
經本院刑事庭移送前來，本院於民國98年5 月19日言詞辯論終結
，判決如下：
    主  文
被告應給付原告甲○○、乙○○、丁○○各新臺幣肆拾萬肆仟柒
佰參拾玖元、給付原告丙○○新臺幣肆拾萬肆仟柒佰肆拾元及均
自民國九十七年八月二日起至清償日止，按年息百分之五計算之
利息。
原告其餘之訴駁回。
訴訟費用由原告各負擔百分之十三，餘由被告負擔。
本判決第一項於原告各以新臺幣壹拾伍萬陸仟玖佰壹拾參元供擔
保後，得假執行。
原告其餘假執行之聲請駁回。
    事實及理由
一、原告起訴主張：被告於民國96年11月3 日下午7 時許，駕駛
    車牌號碼WD-8739 號自用小客車，沿高雄縣永安鄉維仁橋由
    北往南方向行駛，因疏未注意車前狀況，隨時採取必要之安
    全措施，撞及其前方由訴外人李正義騎乘之車牌號碼WCY-30
    6 號輕型機車，致李正義人車倒地，受有頭部、腰部、臀部
    多重挫傷、外傷性左側頭顱硬膜下血腫等傷害，經送醫後於
    同月5 日死亡（下稱系爭交通事故）。被告之過失致死行為
    ，業經本院以97年度審交易字第183 號刑事判決判處有期徒
    刑1 年確定。原告為李正義之子女，為此各支出殯葬費用新
    台幣（下同）182,500 元，且均因李正義意外身故而痛苦不
    堪，爰依民法第184 條、第192 條第1 項、第194 條之規定
    ，提起本訴，請求被告各給付原告(1)殯葬費：182,500 元、
    (2)精神慰撫金：600,000 元。並聲明：(一)被告應給付原告各
    782,500 元及均自起訴狀繕本送達之翌日起至清償日止，按
    年息百分之5 計算之利息。(二)願供擔保請准宣告假執行。
二、被告則以：其就系爭交通事故之發生確有過失，對於原告所
    支出之殯葬費用金額亦不爭執，惟原告請求精神慰撫金部分
    ，其目前無力賠償等語，資為抗辯，並聲明請求駁回原告之
    訴。
三、兩造不爭執之事項：
  (一)被告於96年11月3 日下午7 時許，駕駛車牌號碼WD-8739 號
    自用小客車，沿高雄縣永安鄉維仁橋由北往南方向行駛，撞
    及李正義騎乘之車牌號碼WCY-306 號輕型機車，致李正義人
    車倒地，受有頭部、腰部、臀部多重挫傷、外傷性左側頭顱
    硬膜下血腫等傷害，經送醫後於同月5 日死亡。
  (二)被告經本院刑事庭以97年度審交易字第183 號刑事判決，以
    犯過失致人於死罪，判處有期徒刑1 年確定。
  (三)原告因李正義死亡，各支出殯葬費182,500 元。
  (四)原告已領取強制汽車責任險保險金1,511,043 元，原告甲○○、乙○○、丁○○各領得377,761 元、原告丙○○領得37
    7,760 元。
四、本件爭點：
  (一)原告請求被告負侵權損害賠償責任有無理由？
  (二)原告得請求被告賠償之金額各為若干？
五、得心證理由：
  (一)原告請求被告負侵權損害賠償責任有無理由？
  1.按因故意或過失，不法侵害他人之權利者，負損害賠償責任
    ，民法第184 條第1 項前段定有明文。
  2.被告於96年11月3 日下午7 時許，駕駛車牌號碼WD-8739 號
    自用小客車，沿高雄縣永安鄉維仁橋由北往南方向行駛，撞
    及李正義騎乘之車牌號碼WCY-306 號輕型機車，致李正義人
    車倒地，受有頭部、腰部、臀部多重挫傷、外傷性左側頭顱
    硬膜下血腫等傷害，經送醫後於同月5 日死亡，已為兩造所
    不爭執，應可信為真實。
  3.按汽車行駛時，駕駛人應注意車前狀況，並隨時採取必要之
    安全措施，道路交通安全規則第94條第3 項分別定有明文。
    系爭道路交通事故發生時天候晴、夜間有照明、路面乾燥無
    缺陷、無障礙物、視距良好，被告應無不能注意之情事，竟
    疏於注意，駕車撞及李正義駕駛之機車，致李正義人車倒地
    ，因此傷重死亡，被告就系爭交通事故之發生，應有過失，
    堪予認定。李正義死亡與被告之過失行為間亦有相當因果關
    係，被告應負侵權行為之損害賠償責任，洵堪認定。
  (二)原告得請求之項目及金額為何？
    按不法侵害他人致死者，對於支出醫療及增加生活上需要之
    費用或殯葬費之人，亦應負損害賠償責任；又按不法侵害他
    人致死者，被害人之父、母、子、女及配偶雖非財產上之損
    害，亦得請求賠償相當之金額。民法第192 條第1 項、第2
    項、第194 條分別定有明文
  1.殯葬費：
    原告因李正義死亡各支出殯葬費182,500 元，共計730,000
    元，有明細表、收據、估價單、繳款書、高雄市政府民政局
    殯葬管理所員工消費合作社明細表在卷為憑（審交附民卷第
    8 至13頁），被告對此亦不爭執。本院審酌原告支出之殯葬
    費內容，均屬民間習俗上所必要，故其請求被告賠償殯葬費
    各182,500 元，應予准許。
  2.精神慰撫金部分：
    李正義因被告之過失侵權行為而死亡，被告就此應負損害賠
    償責任，已如前述。原告均為李正義之子女，衡情，自會因
    喪失至親而精神痛苦，受有非財產上損害，原告請求被告給
    付精神慰撫金，洵屬有據。按精神慰撫金之酌定，除原告所
    受之損害程度外，尚應審酌兩造之身份地位、學識經歷、財
    產狀況及原告痛苦程度等節以定之。經查：原告甲○○係高
    職畢業，經營小型印刷廠，每月收入約2 、3 萬元；原告乙○○係高職畢業，擔任拖吊車司機，每月收入約8,000 元；
    原告丁○○現為家管；原告丙○○係高職畢業，目前無業，
    曾擔任送貨員，每月薪資約22,000元至23,000元。被告係國
    中畢業，系爭交通事故發生前在市場打工，每月收入約17,
    000 元至18,000元，已據兩造陳明在卷，兩造對此亦不爭執
    。此外，原告甲○○名下有房屋1 棟、土地3 筆、田賦4 筆
    、汽車1 部、投資等財產，總額5,826,808 元；原告乙○○
    名下有土地1 筆、田賦3 筆、汽車2 部等財產，總額2,138,
    627 元；原告丁○○名下有房屋1 棟、土地1 筆、汽車1 部
    等財產，總額1,920,000 元；原告丙○○名下有土地5 筆、
    田賦3 筆、汽車1 部等財產，總額2,910,638 元；被告名下
    無財產等情，亦有稅務電子閘門財產所得調件明細表附卷可
    查（本院卷第17至36頁）。本院審酌兩造之身分、經濟狀況
    及原告喪父之痛等情，認原告各請求被告給付之精神慰撫金
    60萬元，核屬適當，應予准許。
  3.按保險人依強制汽車責任保險法規定所為之保險給付，視為
    被保險人損害賠償金額之一部分，被保險人受賠償請求時，
    得扣除之，強制汽車責任保險法第32條定有明文。又原告因
    本件車禍已受領強制保險理賠金1,511,043 元，原告甲○○
    、乙○○、丁○○各領得377,761 元、原告丙○○領得377,
    760 元，為兩造所不爭執之事實，並有高雄縣彌陀鄉農會00
    0000000000000 號帳戶存摺內頁影本在卷可參（本院卷第43
    頁）。揆諸上開規定，原告各已受領強制責任保險理賠金，
    自應予扣除。原告甲○○、乙○○、丁○○得請求被告之金
    額扣除已受領之強制汽車責任保險金377,761 元，為404,73
    9 元（計算式：182,500 ＋600,00 0－377,761 ＝404,739
    元）、原告丙○○得請求被告賠償之金額扣除已受領之強制
    汽車責任保險金377,760 元，為404,740 元（計算式：128,
    500 ＋600,000 －377,761 ＝404,740） 。
七、綜上，原告依據民法第184 條、第192 條第1 項、第194 條
    之規定，請求被告給付原告甲○○、乙○○、丁○○各404,
    739 元、給付原告丙○○404,740 元，為有理由，應予准許
    ，逾此範圍之請求，為無理由，應予駁回。另按給付無確定
    期限者，債務人於債權人得請求給付時，經其催告而未為給
    付，自受催告時起，負遲延責任，為民法第229 條第2 項前
    段所明定，故被告應自收催告時起，負遲延責任，原告請求
    就上開損害賠償額自起訴狀繕本送達翌日即97年8 月2 日起
    算遲延利息，應屬有據。是原告請求被告給付原告甲○○、
    乙○○、丁○○各404,739 元、給付原告丙○○404,740元
    及均自97年8 月2 日起至清償日止，按年息百分之5 計算之
    利息，為有理由，應予准許。逾此範圍之請求，則無理由，
    應予駁回。
八、本件原告各得請求之金額雖均未逾50萬元，然被告應給付之
    總金額已逾50萬元，自不得依民事訴訟法第389 條第1 項第
    5 款規定，依職權宣告假執行。原告陳明願供擔保，聲請宣
    告假執行，核無不合，爰酌定相當擔保金額准許之。至於原
    告敗訴部分，其假執行之聲請，亦失所附麗，應予駁回。
九、據上論結，本件原告之訴一部有理由，一部無理由，依民事
    訴訟法第79條、第85條第1 項前段、第390 條第2 項，判決
    如主文。
中    華    民    國    98    年    5     月    26    日
                  民事第三庭    法  官  陳宛榆
正本係照原本作成。
如不服本判決，應於送達後20日內，向本院提出上訴狀並表明上
訴理由，如於本判決宣示後送達前提起上訴者，應於判決送達後
10日內補提上訴理由書（須附繕本）。
中    華    民    國    98    年    5     月    26    日
                                書記官  曹德英


司法院資訊處製作；財團法人民間司法改革基金會備份。
